臺灣桃園地方法院民事判決　　　　九十四年度訴字第一二六號
原　　　告　壬○○○
　　　　　　　　　　　八號
訴訟代理人　陳河泉　　律師
被　　　告　丁○○
　　　　　　　　　　　段二五九.
　　　　　　乙○○
　　　　　　　　　　　號
參　加　人　戊○○
　　　　　　　　　　　號
訴訟代理人　林良財　　律師
複　代理人　游香瑩　　律師
上列當事人間請求第三人異議之訴事件，於民國九十四年九月十
二日言詞辯論終結，本院判決如下：
    主      文
原告之訴及假執行之聲請均駁回。
訴訟費用由原告負擔。
    事      實
壹、原告方面：
一、聲明：
（一）先位聲明：
      鈞院九十二年度執字第三四九六三號給付票款強制執行事
      件，就坐落桃園縣蘆竹鄉○○○段第三八０之六地號土地
      及其上建號第二八六二號即門牌號碼為桃園縣蘆竹鄉○○
      路○段八號之三層未辦保存登記建物（下稱系爭房地）所
      為之強制執行程序，應予撤銷。
（二）備位聲明：
    １被告應連帶給付原告新臺幣（下同）四百七十三萬零八百
      元及自民國九十四年五月二十四日民事擴張聲明狀繕本送
      達之翌日起至清償日止，按週年利率百分之五計算之利息
      。
    ２願供擔保請准宣告假執行。
二、陳述：
（一）原告與訴外人癸○○為夫妻關係，約自五十年間即設籍居
      住於坐落桃園縣蘆竹鄉○○○段第三八０之六地號土地上
      門牌號碼為桃園縣蘆竹鄉大竹村四鄰大竹圍四八之二號之
      平房。於七十三年間，癸○○與他人有債務糾紛，前開房
      地遭法院查封拍賣，原告聽從其父李清祥之建議乃借用其
      弟丙○○名義出面標得上開房地，並辦妥移轉登記，嗣於
      七十四年間因道路拓寬，前揭平房遂由原告之子子○○（
      原名謝駿發）籌畫，並由原告出資而以丙○○為名義起造
      人，拆除上揭平房後，就地整建完成系爭桃園縣蘆竹鄉○○路○段八號之三層未辦保存登記建物，是系爭房地均屬
      原告所有，原告僅係借用丙○○名義辦理系爭土地所有權
      移轉登記及建物稅籍登記而已。
（二）詎料於九十一年間，丙○○竟違背受託任務，與被告丁○○通謀虛偽意思表示，以贈與名義擅自將系爭土地移轉登
      記與被告丁○○，及變更系爭房屋稅籍為被告丁○○。嗣
      後被告二人並製造假債權，由被告丁○○簽發本票與被告
      乙○○，再由被告乙○○以給付票款為由，向鈞院聲請本
      票准予強制執行裁定，據以聲請鈞院執行處查封拍賣系爭
      房地，原告及癸○○於九十三年七月二十三日具狀聲明異
      議，惟鈞院執行處置之不理仍繼續執行系爭房地，嗣於九
      十三年九月九日第三次拍賣程序中，由參加人以土地二百
      五十九萬八千八百元、建物二百一十三萬二千元，合計總
      價四百七十三萬零八百元拍定買受系爭房地，然原告方為
      系爭房地之實際所有權人，鈞院九十二年度執字第三四九
      六三號給付票款強制執行事件就系爭房地之拍賣程序應屬
      無效，應予以撤銷。
（三）末查，本件執行標的物即系爭房地雖經拍賣，但鈞院執行
      處尚未將賣得價金分配交付債權人之際，本件強制執行程
      序即屬尚未終結，原告自得提起本件第三人異議之訴，先
      位聲明請求撤銷前開執行事件就原告所有系爭房地所為之
      強制執行程序。退步言之，倘若鈞院認原告之先位訴訟為
      無理由，然查，被告丁○○經濟優渥，被告乙○○則自承
      尚有負債八十幾萬元迄未清償，豈有餘力借款他人，況被
      告二人始終均無法提出任何資金來源或去向之證明，且就
      其間借款經過在法庭上之陳述亦大相逕庭，顯見被告二人
      間並無借貸情事，其間六十二萬元債權債務之成立虛偽不
      實，而共同侵害原告就系爭房地之所有權及移轉登記請求
      權，爰依民法第一百八十四條第一項前段、後段及第一百
      八十五條規定，備位聲明請求被告應連帶給付原告四百七
      十三萬零八百元及法定遲延利息，並願供擔保請准宣告假
      執行。
（四）對被告抗辯之陳述：
    １按拍定之不動產，若為第三人所有者，其拍賣為無效，縱
      使曾經拍定，當然失拍定之效力（因強制執行法上之拍賣
      屬私法買賣性質），所有權人於執行程序終結後，尚得訴
      請返還（院字第五七八號、第一三七０號解釋參照），為
      何本件原告不能請求撤銷拍賣程序，僅能請求交付賣得價
      金？院字第二七七六號解釋顯有不符法理之處，而無加以
      適用餘地。
    ２次查，原告僅是就系爭房屋稅籍借用丙○○名義，並非信
      託，惟房屋之稅籍為何者名義，僅是行政上之管理措施，
      並非所有權之認定依據，而未辦保存登記建物乃以實際出
      資興建者為其所有權人，原告既為系爭房屋之實際出資興
      建者，自為系爭房屋之所有權人，業經證人子○○、癸○○、庚○○、甲○○及己○○證述屬實，因此不論系爭房
      屋稅籍名義如何異動，被告丁○○均無從取得系爭房屋所
      有權或事實上處分權。況系爭房屋始終皆由原告占有使用
      中，被告丁○○根本無從取得系爭房屋之事實上處分權。
    ３縱使被告丁○○就七十三年間原告與丙○○借名登記乙事
      不知情，但於九十二年間其對原告及癸○○提起遷讓房屋
      及請求損害金訴訟時，原告及癸○○皆有到場抗辯，因此
      至遲斯時被告丁○○已知悉上情。
三、證據：提出原告之舊有手抄式戶籍謄本、同意書、本院發予
    訴外人丙○○之不動產權利移轉證書、臺灣省桃園縣桃園地
    政事務所土地登記通知書、拆除合法建築物賸餘部份就地整
    建資料、臺灣桃園地方法院檢察署檢察官八十九年度偵字第
    三六號起訴書、陳報聲明異議狀、診斷證明書、本票、本院
    九十二年度執字第三四九六三號第三次拍賣公告各乙件、投
    標書二件、分配表、本院六十八年度易字第一二二九號刑事
    判決（均為影本）、照片、被告丁○○所有桃園縣蘆竹鄉○○○段山腳小段第九三八建號建物及同段第四六六之三四地
    號土地登記謄本各乙份為證，並聲請調閱本院九十二年度桃
    簡字第五九０號遷讓房屋事件、九十二年度執字第三四九六
    三號給付票款強制執行事件案卷，及訊問證人庚○○、子○○、辛○○、癸○○、丙○○、甲○○、己○○。
貳、被告丁○○方面：
一、聲明：原告之訴駁回。
二、陳述：
    系爭房地為訴外人丙○○於七十三年三月二十七日經由鈞院
    拍賣程序而拍定取得之財產，後因丙○○之父親李清祥恐其
    財產遭人霸佔而將其財產重為分配，被告丁○○因此取得系
    爭房地。嗣因被告丁○○向被告乙○○借款六十二萬元未清
    償，遭被告乙○○向鈞院聲請強制執行查封拍賣被告丁○○
    所有之系爭房地，被告二人並無製造假債權。
三、證據：提出丙○○殘障手冊、切結書、所得稅核定通知書、
    通知單、印鑑登記證明申請書、補領國民身分證申請書、存
    證信函、系爭土地登記簿（均為影本）各乙份為證。
參、被告乙○○方面：
一、聲明：原告之訴駁回。
二、陳述：
    被告丁○○向被告乙○○借款六十二萬元未清償，被告乙○○乃依法向鈞院聲請強制執行查封拍賣被告丁○○所有之系
    爭房地，被告二人並無製造假債權。
肆、參加人方面：
一、陳述：
（一）查系爭房地係因原告無資力，財務狀況不佳，無法處理債
      務，才遭債權人向法院聲請強制執行並查封拍賣，原告不
      可能有資力標得系爭房地。再據證人李清祥之證述，系爭
      房地係其出資為丙○○購買及重建，系爭房地之所有權於
      鈞院九十三年九月十五日核發權利移轉證書前應歸屬丙○○，蓋李清祥為原告及被告丁○○之父，其證言自較證人
      癸○○、子○○之證言可信。
（二）原告所提出之同意書，證人丙○○雖曾於九十四年七月五
      日到庭，但因無法理解法院訊問事項，並不能為原告有利
      事項作證，原告復無其他證據證明該同意書為真正，其形
      式真正性實有疑義；縱使原告可證明丙○○於該同意書上
      簽名，惟丙○○為聾啞人士且不識字，無法辨識該同意書
      之內容，原告與丙○○間就系爭房地所有權歸屬是否曾定
      有約定，原告應舉證以實其說；即令原告與丙○○間就系
      爭房地所有權歸屬之約定如確實存在，丙○○未曾出示該
      同意書與被告二人，被告二人在系爭執行案件聲請執行時
      自無從知悉該約定內容。此外，原告更無證據證明被告二
      人間六十二萬元債權債務之成立係虛偽不實。
（三）再查，原告雖得於執行標的物經拍賣終結，而尚未將其賣
      得價金交付債權人之際，提起第三人異議之訴，惟依院字
      第二七七六號解釋及學者見解，咸認已終結之拍賣程序，
      不能依此項異議之訴有理由之判決，予以撤銷，原告僅得
      請求交付賣得價金，不得請求撤銷拍賣程序，是以原告先
      位聲明請求撤銷鈞院九十二年度執字第三四九六三號就系
      爭房地所為之執行程序，顯無理由。
（四）退步言之，就上開同意書之內容觀之，原告主張其為所有
      權人，但將其於七十三年間向法院標得之房地登記在丙○○名下，應屬信託法律關係，依最高法院六十八年度台上
      字第三一九０號判例意旨，原告並無足以排除強制執行之
      權利，不得提起第三人異議之訴。另依原告所提出系爭房
      屋之相關就地整建資料，名義起造人均記載為丙○○，原
      告顯自認系爭房屋起造人為丙○○而非其本身，參諸最高
      法院六十二年度台上字第二九九六號判例意旨，受託人丙○○在法律上為所有權人，其將系爭房屋所有權移轉予被
      告丁○○之行為自屬有效，其處分行為縱有違反信託之內
      部約定，亦僅係原告與丙○○間內部求償關係。
二、證據：提出本院不動產權利移轉證書乙件、土地登記謄本三
    件（均為影本）為證。
    理      由
一、原告主張其與訴外人癸○○為夫妻關係，約自五十年間即設
    籍居住於坐落桃園縣蘆竹鄉○○○段第三八０之六地號土地
    上門牌號碼為桃園縣蘆竹鄉大竹村四鄰大竹圍四八之二號之
    平房。於七十三年間，癸○○與他人有債務糾紛，前開房地
    遭法院查封拍賣，原告聽從其父李清祥之建議乃借用其弟丙○○名義出面標得上開房地，並辦妥移轉登記，嗣於七十四
    年間因道路拓寬，前揭平房遂由原告之子子○○（原名謝駿
    發）籌畫，並由原告出資而以丙○○為名義起造人，拆除上
    揭平房後，就地整建完成系爭桃園縣蘆竹鄉○○路○段八號
    之三層未辦保存登記建物，是系爭房地均屬原告所有。詎料
    於九十一年間，丙○○竟違背受託任務，與被告丁○○通謀
    虛偽意思表示，以贈與名義擅自將系爭土地移轉登記與被告
    丁○○，及變更系爭房屋稅籍為被告丁○○。嗣後被告二人
    並製造假債權，由被告丁○○簽發本票與被告乙○○，再由
    被告乙○○以給付票款為由，向本院聲請本票准予強制執行
    裁定，據以聲請鈞院執行處查封拍賣系爭房地，嗣於九十三
    年九月九日第三次拍賣程序中，由參加人以土地二百五十九
    萬八千八百元、建物二百一十三萬二千元，合計總價四百七
    十三萬零八百元拍定買受系爭房地，然原告方為系爭房地之
    實際所有權人，本院上開就系爭房地之拍賣程序應予以撤銷
    ；又，倘若本院認原告之上開請求為無理由，惟被告二人間
    並無借貸情事，其間六十二萬元債權債務之成立虛偽不實，
    而共同侵害原告就系爭房地之所有權及移轉登記請求權，爰
    依民法第一百八十四條第一項前段、後段及第一百八十五條
    規定，請求被告應連帶給付原告四百七十三萬零八百元及法
    定遲延利息等語。
二、被告丁○○以系爭房地為訴外人丙○○於七十三年三月二十
    七日經由本院拍賣程序而拍定取得之財產，後因丙○○之父
    親李清祥恐其財產遭人霸佔而將其財產重為分配，被告丁○○因此取得系爭房地。嗣因被告丁○○向被告乙○○借款六
    十二萬元未清償，遭被告乙○○向鈞院聲請強制執行查封拍
    賣被告丁○○所有之系爭房地，被告二人並無製造假債權等
    語；被告乙○○則以被告丁○○向其借款六十二萬元未清償
    ，被告乙○○乃依法向鈞院聲請強制執行查封拍賣被告丁○○所有之系爭房地，被告二人並無製造假債權等語資為抗辯
    。
三、參加人以（一）查系爭房地係因原告無資力，財務狀況不佳
    ，無法處理債務，才遭債權人向法院聲請強制執行並查封拍
    賣，原告不可能有資力標得系爭房地；（二）原告所提出之
    同意書，其形式真正性實有疑義，再者，即令原告與丙○○
    間就系爭房地所有權歸屬之約定如確實存在，丙○○未曾出
    示該同意書與被告二人，被告二人在系爭執行案件聲請執行
    時自無從知悉該約定內容；（三）再查，原告雖得於執行標
    的物經拍賣終結，而尚未將其賣得價金交付債權人之際，提
    起第三人異議之訴，惟依院字第二七七六號解釋及最高法院
    六十八年度台上字第三一九０號判例意旨，原告提起本件訴
    訟，亦顯然無據；（四）另依原告所提出系爭房屋之相關就
    地整建資料，名義起造人均記載為丙○○，原告顯自認系爭
    房屋起造人為丙○○而非其本身，參諸最高法院六十二年度
    台上字第二九九六號判例意旨，受託人丙○○在法律上為所
    有權人，其將系爭房屋所有權移轉予被告丁○○之行為自屬
    有效，其處分行為縱有違反信託之內部約定，亦僅係原告與
    丙○○間內部求償關係等語置辯。
四、本件（一）坐落桃園縣蘆竹鄉○○○段第三八０之六地號土
    地及其上建號二八六二號即門牌號碼桃園縣蘆竹鄉○○路○
    段八號之三層未辦保存登記建物（下稱系爭房地），經被告
    乙○○指為其債務人即被告丁○○所有，而於九十二年十二
    月二日以本院九十二年度票字第五一六九號裁定及確定證明
    書，聲請本院以九十二年度執字第三四九六三號給付票款強
    制執行事件查封拍賣，嗣於九十三年九月九日第三次拍賣時
    ，由參加人戊○○以土地二百五十九萬八千八百元、建物二
    百十三萬二千元之價格拍定買受系爭房地，本院於九十三年
    九月十五日核發系爭房地權利移轉證明書予參加人戊○○後
    ，原告於九十四年一月二十五日始於本件之先位訴訟提出第
    三人異議之訴；（二）系爭土地及其上之建物（以下稱舊建
    物）原為原告之夫癸○○所有，嗣於七十三年間因癸○○負
    欠債務，遭第三人執執行名義聲請就上開標的為查封拍賣，
    拍定人名義為丙○○之人乃於七十三年三月二十七日經由本
    院拍賣程序以一百零六萬零二百元之價格，拍定取得系爭土
    地及其上之建物；又系爭房屋，則係七十四年間因部分舊建
    物及其所坐落之系爭土地為政府徵收故，經權利人（權利何
    人所屬，後敘之）拆除全部舊建物後，由原告於七十五年間
    利用上開部分土地及舊建物遭徵收所得補償費，並以起造人
    名義為丙○○方式僱工興建完成之建物，嗣於九十一年五月
    十三日，系爭土地所有權移轉登記為被告丁○○所有，系爭
    房屋之相關稅籍登記名義人亦變更為被告丁○○等情，業為
    兩造所不爭執，堪信為真實。
五、先位訴訟部分：
    原告主張系爭土地為其借用第三人丙○○名義，自本院民事
    執行處拍賣取得，而系爭建物亦係伊出資重建而原始取得，
    今遭被告乙○○執其與被告丁○○間之本院九十二年度票字
    第五一六九號裁定及確定證明書，聲請本院民事執行處就原
    告所有之系爭房地為強制執行，嗣後並為第三人戊○○拍定
    並取得關於系爭房地之權利移轉證書，而依強制執行法第十
    五條規定請求撤銷上開執行程序等語，經查：
（一）按第三人就執行標的物有足以排除強制執行之權利者，得
      於強制執行程序終結前，向執行法院對債權人提起異議之
      訴。如債務人亦否認其權利時，並得以債務人為被告，此
      固為強制執行法第十五條所明定，惟上開法文所定第三人
      異議之訴，係以排除執行標的物之強制執行為目的，故同
      條所謂強制執行程序終結，係指對於執行標的物之強制執
      行程序終結而言，對於執行標的物之強制執行程序如已終
      結，則雖因該執行標的物之賣得價金不足抵償執行名義所
      載債權之全部，致執行名義之強制執行程序尚未終結，第
      三人亦不得提起異議之訴，對於執行標的物之強制執行程
      序，進行至執行名義所載債權之全部或一部，因對於執行
      標的物之強制執行達其目的時，始為終結，故執行標的物
      經拍賣終結而未將其賣得價金交付債權人時，對於該執行
      標的物之強制執行程序，不得謂已終結，第三人仍得提起
      異議之訴，但已終結之拍賣程序不能依此項異議之訴有理
      由之判決予以撤銷。故該第三人僅得請求交付賣得價金，
      不得請求撤銷拍賣程序，此為司法院院字第二七七六號解
      釋所明載。
（二）茲暫不論系爭房地所有權是否確為原告所有，縱如原告所
      主張者，惟系爭房地前經被告乙○○指為其債務人即被告
      丁○○所有，而於九十二年十二月二日以本院九十二年度
      票字第五一六九號裁定及確定證明書，聲請本院以九十二
      年度執字第三四九六三號給付票款強制執行事件查封拍賣
      ，嗣於九十三年九月九日第三次拍賣時，由參加人戊○○
      以土地二百五十九萬八千八百元、建物二百十三萬二千元
      之價格拍定買受系爭房地，本院於九十三年九月十五日核
      發系爭房地權利移轉證明書予參加人戊○○等情，已如前
      述，準此，揆諸上開說明，系爭房地既已為參加人拍定並
      獲本院核發權利移轉證書，則原告除請求交付上開拍賣程
      序所賣得之價金外，要不得請求撤銷拍賣程序，然原告訴
      訟代理人經本院於九十四年四月十九日行言詞辯論程序時
      當庭曉諭結果，仍執意為撤銷上開拍賣程序之主張，是以
      原告先位訴訟之請求，自難謂有理由，應予駁回。
六、備位訴訟部分：
    原告另主張系爭房地為其所有，竟遭被告二人合謀成立虛偽
    本票債權，由被告乙○○持以取得本票裁定之執行名義，進
    而聲請就系爭房地為強制執行後，遭參加人戊○○拍定取得
    ，而被告二人上開行止，顯係共同侵害原告就系爭房地之所
    有權及移轉登記請求權等語，此為被告所否認，並以理由欄
    二所載等語置辯，惟查：
（一）按民事訴訟法第二百七十七條前段規定：「當事人主張有
      利於己之事實者，就其事實有舉證之責任。」；又當事人
      所提出供法院認定事實之證據，雖不以直接證據為限，間
      接證據亦包括在內，然無論直接或間接證據，其為訴訟上
      之證明，必須於通常一般之人均不致有所懷疑，得確信其
      為真實之程度者，始得據為提出該證據之一造之有利認定
      。倘其證明尚未達到此一程度，而有其他合理之懷疑存在
      時，提出該證據之一造若就此合理懷疑事項，未能為必要
      之說明者，仍不能遽為提出該證據之一造之有利認定；另
      民事訴訟如係由原告主張權利者，應先由原告負舉證之責
      。本件原告主張被告不法侵害其就系爭房屋之所有權及就
      系爭土地向丙○○為移轉登記請求權等語，既為被告所否
      認，揆諸上開法文說明，原告自應就其上開主張負擔舉證
      之責。
（二）原告主張系爭房屋為其於七十五年間以拆除前於七十三年
      間借丙○○名義拍定取得之舊建物重建方式而原始取得者
      等語，並舉以證人即當時參與系爭房屋興建工程之庚○○
      、甲○○、己○○先後於本院九十四年五月二十四日、同
      年七月五日、同年九月十三日行言詞辯論程序時證述「我
      是負責房子的砌磚與粉刷。模板是別人負責的，錢是原告
      給我的。」（庚○○）、「系爭房子的鋼筋是我去綁的，
      當時謝駿發（即原告之子）叫我去做的，錢也是他給我的
      。當時房子的起造人是誰我不清楚，單純只是人家叫我去
      做，我就去做，另我不認識丙○○。謝駿發就是子○○。
      」（甲○○）、「證明南竹路與富國路交叉的房子，他的
      鋁門窗是我做的。我去施作的時候，那個房子看起來像是
      新建的。時間約莫在二十年前。當時是子○○叫我去的，
      錢也是他給的。我不認識丙○○，也不知房子起造人是誰
      。」（己○○）等語為據，惟按建築執照、使用執照分別
      為行政上許可建築、許可使用新建完成建物之要件，該執
      照上「起造人」名義人為何，僅係於認定建物所有權歸屬
      時證據方法之一爾，建物所有權之歸屬仍應以實際出資建
      造者為準據，而系爭房屋，係七十四年間因拍定人名義為
      丙○○之人前所拍定取得之舊建物及其所坐落之系爭土地
      為政府部分徵收，經權利人拆除全部舊建物後，由原告於
      七十五年間利用上開部分土地及舊建物遭徵收所得補償費
      ，並以起造人名義為丙○○方式僱工興建完成之建物（已
      如前述），今原告既自承係以徵收補償費用以支應重建系
      爭房屋所需之經費，揆諸上開說明，則原告自仍應以證明
      其就七十三年間之系爭土地及其上舊建物有可資主張權利
      （如所有權、移轉登記請求權等）存在為前提，而就上開
      系爭土地、舊建物徵收補償費有終局受領權者，查證人庚○○等三人上開證述，充其量亦僅係證明渠等當初均受原
      告妥託參與興建系爭房屋事宜，並自原告處領得承攬報酬
      爾，此究與原告是否為上開徵收補償費終局應受領權人之
      待證事實有間，尚難以此逕認原告即為系爭房屋之原始取
      得所有權人。
（三）原告主張系爭土地及其上舊建物，係其於七十三年三月二
      十七日假借丙○○名義，經由本院拍賣程序以一百零六萬
      零二百元之價格拍定取得等情，固聲請傳喚證人子○○、
      辛○○、癸○○、丙○○，並提出名義為丙○○之同意書
      影本、原告自五十五年間起即設籍於系爭房地之戶籍謄本
      等書證為據，惟：
    １按證人乃於他人間之訴訟，依法院之命，就其曾見聞之事
      實為陳述之第三人，最高法院七十六年度臺上字第九一七
      號判決可參，而證人為待證事實之陳述，固不以當庭言詞
      陳述為限，而得當庭以其他可為法院理解之方法如手語、
      書寫等方式表達，但仍應以使法院可信證人所為之陳述，
      係於充分了解法院所詢意旨後所為之表達為前提，至證人
      於法庭外是否具備行為能力、或辨別事理之能力，要非所
      問。本件原告固聲請傳喚證人丙○○到庭證述，惟證人丙○○為一聾啞人士，且據原告訴訟代理人陳述其不具備以
      書寫、手語等其他溝通能力，而本院於九十四年七月五日
      行言詞辯論程序時當庭訊問證人丙○○年籍事項結果，證
      人丙○○僅係搖頭不語，本院無法確認證人丙○○是否具
      備理解本院所詢意旨，是以證人丙○○顯然欠缺陳述能力
      ，而無任本件待證事實之證人適格。
    ２又證人子○○、癸○○、辛○○分別為原告之子、原告之
      夫及原告夫之同胞兄弟，與原告間均有親屬關係，且證人
      癸○○，與被告丁○○間前於八十七年間亦有刑事毀損案
      件之訟爭糾葛，並有原告提出臺灣桃園地方法院檢察署檢
      察官八十九年度偵字第三六號起訴書影本乙紙可稽，衡諸
      一般經驗法則，渠等於本院之證述不有無附和、偏頗原告
      之虞，可否逕予採信已不無疑義。
    ３本件原告於本院九十四年九月十三日行言詞辯論程序時係
      陳述：「（本院質以妳先生有錢為何不去清償債務？）對
      方不肯跟我們談，執意要聲請執行。」等語，而證人子○○於本院九十四年五月二十四日行言詞辯論程序時則證述
      ：「．．．我父親因為這個執行案件總共欠了七十幾萬元
      ，我們投標金額是壹佰零六萬二百元，錢據我所知剛好清
      償債務與增值稅，鈞院並未有發還剩餘的錢，債權人也沒
      有在向我父親追討。當時我父親還有很多支票債務，如果
      直接清償給該案的債務人，可能會有其他的債權人也會出
      來追討。．．．」等語，二人就關於原告之夫癸○○當初
      為何未直接向該案執行債權人為清償一事，供述顯然不相
      符；再者，不動產查封後，債務人得於拍定前提出現款，
      聲請撤銷查封，此為強制執行法第一百十三條、第五十八
      條第一項所明定，債務人依上開法文辦理時，要無債權人
      置喙或應獲其同意之餘地，癸○○及其家人原告等既於上
      開執行拍賣程序進行前，即具備提出完全清償執行債權人
      執行債權現款之能力，竟不依上開法文程序辦理，反而借
      用丙○○名義參與拍賣，非但有自陷該查封之不動產仍遭
      丙○○以外之第三人應買取得之風險，且額外負擔該查封
      不動產因拍定移轉所生之稅捐支出，亦有違常情。
    ４另，關於原告主張七十三年借丙○○之名拍定取得系爭不
      動產之金錢來源，原告於本院九十四年九月十三日行言詞
      辯論程序時係陳述：「當時我和我的小孩都有在上班，且
      我有去標會，另我先生也有拿一些錢回來。（本院質以七
      十三年參與拍賣時，除了標會，還有向別人借款？）有，
      向我先生的姐姐借款，借多少我忘了，不夠就跟他們借了
      幾次。」等語；證人癸○○於本院九十四年七月五日行言
      詞辯論程序時則係證述：「系爭房地確實是原告借丙○○
      的名字去拍賣取得。拍賣的錢是我的兒女與原告工作賺的
      錢。另還有原告去標會取得的款項。」等語，原告與證人
      癸○○關於上開待證事實之陳述，顯然有所出入；至證人
      子○○於本院九十四年五月二十四日先證述：「買房子的
      錢是我媽媽提供的，錢是標會和向別人借的。」等語，嗣
      於九十四年九月十三日行言詞辯論程序時復改稱：「標會
      ，我媽媽標的。另還有向我父親的姐姐借的。另有一部分
      ，是父親從工地拿來的錢。．．．另外還有我們兄弟姊妹
      和我母親工作所得的錢。」等語，證人子○○關於上開待
      證事實之陳述，先後供述亦不一致，是以證人子○○、癸○○於本院審理時之證述，顯有瑕疵，而無堪採信。
    ５按私文書應由舉證人證其真正，民事訴訟法第三百五十六
      條前段定有明文。原告所提出名義為丙○○之同意書影本
      乙紙，其形式真正性業為被告所否認，且該文書之名義人
      丙○○於本件訴訟已無任證人之適格，亦如前述，則原告
      自應就上開文書之真正負擔提出其他證明之責，而原告就
      此雖復以證人癸○○、辛○○之證述為據，惟證人辛○○
      於本院九十四年五月二十四日行言詞辯論時證述：「（本
      院提示名義為丙○○之同意書，並質以是否看過系爭同意
      書？簽署時你是否在場？）我有在場，我不識字，但他有
      說給我聽。（本院再質以請證人陳述同意書內容？）這麼
      久我已經忘記了。（被告丁○○請求訊問證人是否知道同
      意書是何人所寫？丙○○當時有無在同意書上簽名？）當
      時簽同意書的情形我不清楚。當時丙○○也不在場。」等
      語，而證人癸○○於本院九十四年七月五日行言詞辯論程
      序時則證述：「在地政事務所辦完系爭房地登記之後才簽
      的，當時簽的時候，有原告、我、丙○○在場。這是地政
      事務所的人員叫我們簽的，原告有跟丙○○（說）簽這張
      同意書的意義。同意書確實是丙○○自己簽的。（原告訴
      訟代理人請求訊問證人同意書上為何寫癸○○？）因為當
      時原告說他不識字，只是要個憑據，所以用我的名字也沒
      有關係。」等語，證人二人間就簽署系爭同意書時在場人
      士之供述，顯然相互矛盾，要難據為有利於原告認定之證
      據；茲退步言之，縱就系爭同意書之形式真正性不予論究
      ，惟依系爭同意書所載內容：「茲癸○○同意將所得標之
      標的物坐落於桃園縣蘆竹鄉○○路○段八號土地連同房屋
      乙棟，並於中華民國七十三年四月十三日登記予丙○○名
      下確實無誤。．．．立書人姓名丙○○」等語，就系爭土
      地及其上舊建物有借名登記契約或信託契約關係者，亦為
      癸○○與丙○○，要與原告無涉，而證人癸○○就此雖以
      因原告他不識字等語置辯，然依證人癸○○所述，系爭同
      意書既係由地政事務所人員代渠等擬定，其上並無要求原
      告或癸○○簽署之欄位，則原告識字與否，顯無礙於同意
      書之簽署完成，證人癸○○上開抗辯，亦難予採信。
    ６原告另提出其自五十五年間起即設籍於系爭房地之戶籍謄
      本等書證為據，惟此充其量僅能證明原告自斯時起即居住
      於該地之證明爾，要與本件待證事實無涉。
（四）按就待證事實負擔舉證責任之當事人，若不能舉證證實自
      己主張之事實為真實，則對造當事人就其抗辯之事實，縱
      令不能舉證，或其所舉證尚有疵瑕，亦不得以此逕認原待
      證事實即為真實；又侵權行為者，係以他人不法侵害自己
      之權利為要件，縱有不法侵害行為之存在，若當事人不能
      證明行為人所侵害者為屬自己之權利，仍應受駁回之裁判
      。本件被告二人就本院九十二年度票字第五一六九號裁定
      內所載之債權成立經過，固有相互矛盾之情而堪疑為該債
      權係通謀虛偽成立，惟原告既未能證明其為系爭房地之權
      利人（即就系爭房地有所有權或移轉登記請求權存在），
      揆諸上開說明，在侵權行為之構成要件上即有欠缺，是以
      ，原告主張遭被告二人侵害云云，自為無據。
（五）綜上所述，原告就其主張之待證事實所提諸項證據，均有
      重大疵累而無堪採信，此外，原告於本件言詞辯論終結前
      復未提出其他積極事證以實其說，其空言主張洵屬無據。
      從而，原告依侵權行為法律關係，請求被告二人連帶給付
      四百七十三萬零八百元及其遲延利息云云，為無理由，應
      予駁回。又原告此項備位之訴既經駁回，則其假執行之聲
      請亦失所附麗，爰併駁回其聲請。
七、本件事證已臻明確，兩造其餘攻擊防禦方法，核與本院判斷
    已無甚影響，爰不擬一一論究，附此敘明。
據上論結，本件原告之訴為無理由，依民事訴訟法第七十八條，
判決如主文所示。
中　 華 　民 　國　 九十四 　年　 九 　月　  二十六   日
                    臺灣桃園地方法院民事第二庭
                        法      官  石有為
以上正本係照原本作成
如對本判決上訴，須於判決送達後廿日內向本院提出上訴狀
                        法院書記官  黃棟楠
中　 華 　民 　國　 九十四 　年　 九 　月　  二十六   日
